【裁判字號】    97,交聲,1559
【裁判日期】    980122
【裁判案由】    違反道路交通管理處罰條例聲明異議
【裁判全文】
臺灣士林地方法院交通事件裁定        97年度交聲字第1559號
原處分機關  臺北市交通事件裁決所
異  議  人
即受處分人  乙○○
                      樓
上列異議人即受處分人因違反道路交通管理處罰條例案件，對於
臺北市交通事件裁決所民國97年9 月30日所為之處分（原處分案
號：北市裁罰字第裁22-C00000000號），聲明異議，本院裁定如
下：
    主  文
原處分撤銷。
乙○○不罰。
    理  由
一、按法院受理交通事件，準用刑事訴訟法之規定，道路交通管
    理處罰條例第89條前段定有明文，則刑事訴訟程序基本原則
    之一「罪疑唯輕原則」，於法院審理行為人違反道路交通管
    理處罰條例案件時，自當有其適用。易言之，法院於審理前
    揭案件，於踐行調查證據程序完畢後，為事實之認定時，如
    就原處分機關所認定之行為人違規事實仍有合理之訴訟上懷
    疑，而無行為人確有該當於道路交通管理處罰條例各該處罰
    條文之構成要件之確信者，即應本於訴訟上「對待證事實倘
    有懷疑，則從被告之利益作解釋」之證據法則，作對行為人
    有利之認定。次按交通警員製單舉發違反道路交通管理處罰
    條例所列之違規事實，本質上為行政處分，係公法上行為，
    基於公務員為公法上行為具有公信力之原則，固應認其所舉
    發交通違規事實在法律上有推認為真實之「有效推定」效力
    ，然於受處分人對於違規事實之存否有爭執，請求法院裁決
    時，法院允宜依據卷附各項證據資料，以論理法則及經驗法
    則為基礎，作客觀的、綜合的判斷，如可認舉發員警顯有誤
    認、誤判之可能或證據不足情事，即應予受處分人有利之認
    定，尚不得僅以舉發員警與受處分人素不相識、且無夙怨，
    當無設詞攀誣之理為論據，遽為受處分人確有所指交通違規
    事實之推認，合先敘明。
二、原處分意旨略以：本件異議人即受處分人乙○○於97年6 月
    20日晚間9 時35分許，駕駛車牌號碼538-DH號營業用一般小
    客車行經臺北縣永和市○○○街191 巷口時，經臺北縣政府
    警察局永和分局秀朗派出所警員當場攔停舉發其有「闖紅燈
    」之違規，經原處分機關即臺北市交通事件裁決所依道路交
    通管理處罰條例第53條第1 項、違反道路交通管理事件統一
    裁罰標準及處理細則等規定，於97年9 月30日裁處異議人應
    罰鍰新臺幣（下同）2,700 元，並依同條例第63條第1 項第
    3 款記違規點數3 點。
三、異議意旨略以：伊於當日晚間行駛於永福橋河堤內側，綠燈
    時欲迴轉進入環河東路，伊駕駛之車輛半個車身已暫停於平
    面車道上，但因平面車道上雙向皆有來車，伊靜待無來車時
    始為迴轉，伊於迴轉時仍為綠燈，但本件舉發員警並未告知
    違規情形，使伊誤認為臨檢不以為意，嗣後發現遭舉發違規
    ，方拒絕簽收，況員警當時忙碌，就路口號誌之變化恐有誤
    判之可能。異議人向原處分機關表示不服舉發，經原處分機
    關裁決維持舉發結果後，異議人於法定期限內向本院交通法
    庭聲明異議等語。
四、經查：
（一）按汽車駕駛人，行經有燈光號誌管制之交岔路口闖紅燈者
      ，處1,800 元以上5,400 元以下罰鍰，並記違規點數3 點
      ，道路交通管理處罰條例第53條第1 項、第63條第1 項第
      3 款分別定有明文。按汽車行駛至交岔路口，其行進、轉
      彎，應遵守燈光號誌或交通警察之指示，道路交通安全規
      則第102 條第1 項第1 款亦定有明文。又按行車管制號誌
      顯示為圓形紅燈者，其意義為車輛禁止通行，不得超越停
      止線或進入路口，道路交通標誌標線號誌設置規則第206
      條定有明文，「闖紅燈」之行為，應認以於行車號誌顯示
      為圓形紅燈時，猶仍超越停止線進入路口者，始足當之。
      倘於行車號誌顯示為圓形紅燈前，即已超越停止線或進入
      路口，則與闖紅燈之行為有別，不得援引闖紅燈之規定加
      以處罰。
（二）證人即舉發本件違規之臺北縣政府警察局永和分局秀朗派
      出所警員甲○○到庭結證稱：「（問：你當時為何攔停受
      處分人？該十字路口有無停止線？）該處為環河東路3 段
      ，永和橋下橋處往板橋方向，該十字路口設有停止線。往
      板橋方向的紅綠燈已變成紅燈，該燈號設有左轉專用燈，
      伊看到他紅燈左轉。」、「（問：號誌變成紅燈時，你看
      到受處分人車輛是在停止線之前或已經在路口？）他已經
      開到了紅綠燈停止線前方，已經超過停止線，準備要轉。
      」、「（你看到是紅燈時，受處分人車是從何處啟動？）
      在停止線前面，他已經越過停止線，我看到紅燈再看到受
      處分人時，他已經越過停止線。」、「（問：你當時看得
      到紅綠燈下面的停止線？取締時距離紅綠燈多遠？）看得
      到。我離紅綠燈約10公尺。停止線是紅綠燈下方，位置一
      致，我很明確看到受處分人是往下橋方向從紅綠燈方向直
      接迴轉過來。」等語（參見本院97年11月19日訊問筆錄）
      。
（三）查證人甲○○當時站立的位置雖可看到豫西溪街191 巷口
      ，證人並證稱看到受處分人紅燈左轉，惟稱於看到紅燈後
      再看到受處分人時，受處分人已越過停止線，準備要轉彎
      ，則受處分人通過停止線時，有可能為綠燈或黃燈，通過
      後始變為紅燈，是證人證言既無法確定受處分人於行車號
      誌顯示為圓形紅燈時，猶仍超越停止線進入路口，自不能
      以此來推斷受處分人是否確有闖紅燈。是舉發警員雖與受
      處分人並無嫌怨，並無任意虛偽舉發之情，然於目視舉發
      ，尚非無誤判受處分人越過停止線時路口燈號之可能，則
      異議人所稱於違規當時其所依循之路口燈光號誌燈確為綠
      燈，因當時尚有對向來車，伊於路口等待都無車時伊才迴
      轉之情形，尚屬可信。是依前揭訴訟上之待證事實「倘有
      懷疑，則從被告之利益作解釋」之證據法則，本件自應作
      對異議人有利之認定。
五、綜上所述，本院因認異議人之異議為有理由，爰依法撤銷原
    處分，並另為異議人不罰之諭知，以資適法。
六、據上論斷，應依道路交通案件處理辦法第20條前段裁定如主
    文。
中    華    民    國    98    年    1     月    22    日
                  交通法庭法  官  賴邦元
以上正本證明與原本無異。
如不服本裁定應於裁定送達後5 日內向本院提出抗告狀。
                          書記官  游育慈
中    華    民    國    98    年    1     月    22    日


司法院資訊處製作；財團法人民間司法改革基金會備份。
